最高法院民事裁定 
111年度台上字第2774號
上  訴  人  甲山林建設股份有限公司

法定代理人  張 瀛 珠        
訴訟代理人  張簡勵如律師
            蔡 旻 睿律師
被 上訴 人  張 淑 苓                                   

上列當事人間請求給付違約金事件，上訴人對於中華民國111年8
月17日臺灣高等法院第二審判決（107年度重上字第279號），提
起上訴，本院裁定如下：
    主  文
上訴駁回。
第三審訴訟費用由上訴人負擔。
    理  由
按上訴第三審法院，非以原判決違背法令為理由，不得為之；
  又判決不適用法規或適用不當者，為違背法令；且提起上訴，
  上訴狀內應記載上訴理由，表明原判決所違背之法令及其具體
  內容，暨依訴訟資料合於該違背法令之具體事實，其依民事訴
  訟法第469條之1規定提起上訴者，並應具體敘述為從事法之續
  造、確保裁判之一致性或其他所涉及之法律見解具有原則上重
  要性之理由。同法第467條、第468條、第470條第2項定有明文
  。是當事人提起上訴，如依同法第469條規定，以原判決有所
  列各款情形之當然違背法令為理由時，其上訴狀或理由書應表
  明該判決有合於各該條款規定情形之具體內容，及係依何訴訟
  資料合於該違背法令之具體事實；如依同法第469條之1規定，
  以原判決有前條以外其他不適用法規或適用不當為理由時，其
  上訴狀或理由書應表明該判決所違背之法令條項，或有關大法
  官解釋或憲法法庭裁判字號，或成文法以外之習慣或法理、法
  則等及其具體內容，暨係依何訴訟資料合於該違背法令之具體
  事實，並具體敘述為從事法之續造、確保裁判之一致性或其他
  所涉及之法律見解具有原則上重要性之理由。上訴狀或理由書
  如未依上述方法表明，或其所表明者與上開法條規定不合時，
  即難認為已合法表明上訴理由，其上訴自非合法。 
本件上訴人對於原判決提起上訴，雖以該判決違背法令為由，
  惟核其上訴理由狀所載內容，係就原審取捨證據、認定事實及
  契約解釋之職權行使所論斷：㈠依基隆市政府4次退件通知補正
  及核退事項、函及申請案件查詢、民國107年1月4日基府都建
  貳字第0000000000號函及所附蕭家福聯合建築師事務所102年9
  月4日（102）福師字第安樂00000000號函，上訴人103年1月6
  日（103）山總字第0000號函、102年12月24日配合開闢都市計
  畫道路申請書、103年1月6日及同年12月4日切結書、104年3月
  31日陳情書、系爭建案報驗紀錄表及建造執照第3次變更設計
  申請書、財團法人臺灣營建研究院鑑定書等件，參互以察，系
  爭建案逾期取得使用執照，俱屬可歸責於上訴人。且上訴人就
  系爭5樓房屋契約第9條第2項、系爭12樓房屋契約第11條第2項
  約定每逾1日按已繳房屋價款依萬分之2計算遲延利息，與內政
  部於98年10月30日公告（99年5月1日生效）之預售屋買賣定型
  化契約應記載及不得記載事項（下稱系爭應記載事項）壹第12
  項第2款規定按萬分之5單利計算遲延利息相較，明顯不利於消
  費者，仍應按該應記載事項規定計算遲延利息，及該約定屬損
  害賠償總額預定性質之違約金過高，應酌減為按系爭房屋已繳
  價金之日息萬分之3.5計算，被上訴人依此請求上訴人給付逾
  期違約金新臺幣（下同）88萬4387元本息，為有理由。㈡系爭5
  樓房屋契約第15條及系爭12樓房屋契約第17條關於通知被上訴
  人進行交屋期限及逾期給付違約金之約定，明顯違反系爭應記
  載事項壹第15項第1款第4目規定而無效，該應記載事項規定之
  通知交屋期限為領得使用執照6個月內，並以已繳房地價款依
  萬分之5計算遲延利息部分，構成系爭房屋契約內容，惟該違
  約金過高，應酌減為按系爭房屋已繳價金之日息萬分之3.5計
  算。依上訴人於105年1月24日取得系爭建案使用執照計算6個
  月通知交屋期限為同年7月24日，其至108年4月5日始完成交屋
  ，被上訴人請求上訴人應給付該期間（105年7月25日起至108
  年4月5日）按系爭房屋已繳價金之日息萬分之3.5計算之違約
  金234萬2904元本息，為有理由等情，指摘有判決適用法規不
  當之違背法令情事，及就原審已論斷之逾期取得使用執照係歸
  責於上訴人、系爭房屋契約有關交屋期限與系爭應記載事項規
  定相違之約定無效，或其他與判決結果無影響者，泛言未為論
  斷，而非表明該判決所違背之法令及其具體內容，暨依訴訟資
  料合於該違背法令之具體事實，更未具體敘述為從事法之續造
  、確保裁判之一致性或其他所涉及之法律見解具有原則上重要
  性之理由，難認其已合法表明上訴理由。依首揭說明，應認其
  上訴為不合法。末查，原審就證人之證述及鑑定意見，依證據
  評價判斷其事實之真偽及採用與否，核屬原審證據取捨及認定
  事實之職權行使，並無違反證據法則可言；且不爭執事項第3
  點係整理系爭房屋契約關於交屋期限之約定，該約定經認定與
  系爭應記載事項壹第15項第1款第4目規定相違而無效，已如前
  述，依民事訴訟法第270條之1第3項但書後段規定，不生拘束
  被上訴人效力。原審已於判決理由說明其心證所由得，復說明
  其餘攻防方法及證據，經斟酌後，不足以影響判決之結果，自
  非判決不備理由，上訴人就此指摘原判決違背法令，不無誤會
  ，均附此敘明。
據上論結，本件上訴為不合法。依民事訴訟法第481條、第444
  條第1項、第95條、第78條，裁定如主文。
中　　華　　民　　國　　111 　年　　11　　月　　28　　日
                      最高法院民事第六庭
                          審判長法官  魏  大  喨
                                法官  李  寶  堂
                                法官  高  榮  宏
                                法官  胡  宏  文
                                法官  林  玉  珮
本件正本證明與原本無異
                          書　記　官　李  佳  芬
中　　華　　民　　國　　111 　年　　12　　月　　2 　　日